【裁判字號】    99,易,899
【裁判日期】    990416
【裁判案由】    竊盜
【裁判全文】
臺灣臺中地方法院刑事判決               99年度易字第899號
公  訴  人  臺灣臺中地方法院檢察署檢察官
被      告  甲○○
上列被告因竊盜案件，經檢察官提起公訴（99年度偵緝字第114
號），本院判決如下：
    主    文
甲○○犯攜帶兇器，毀越安全設備，於夜間侵入住宅竊盜罪，處
有期徒刑拾月。
    犯罪事實
一、甲○○基於意圖為自己不法所有之竊盜犯意，於民國98年5
    月29日19時許，持其於地上所撿拾，客觀上可供作兇器使用
    之鐵條1支（未扣案），以該鐵條敲壞鐵窗，自該毀損之鐵
    窗侵入陳臆衣所有，位在臺中縣沙鹿鎮○○路6之39號之住
    處（無故侵入住宅、毀損部分，均未據告訴），竊取陳臆衣
    所有手提電腦1臺、股票機1臺、金牌2面、行動電話1支、手
    錶1支等物，得手後，其將手提電腦、股票機搬至該處門口
    之走廊上放置，適陳臆衣於同日19時40分許之夜間，返回上
    開住處，甲○○見狀，來不及將上開所竊得之手提電腦及股
    票機搬走，隨即由後門逃離現場。嗣因陳臆衣報警處理，經
    警在上址之神明廳桌上採得指紋，經送內政部警政署刑事警
    察局比對結果，其中1枚為甲○○所有而查獲。
二、案經臺中縣警察局清水分局報告臺灣臺中地方法院檢察署檢
    察官偵查起訴。
    理    由
一、證據能力部分：按被告以外之人於審判外之陳述，雖不符刑
    事訴訟法第159條之1至第159條之4之規定，而經當事人於審
    判程序同意作為證據，法院審酌該言詞陳述或書面陳述作成
    時之情況，認為適當者，亦得為證據。當事人、代理人或辯
    護人於法院調查證據時，知有第159條第1項不得為證據之情
    形，而未於言詞辯論終結前聲明異議者，視為有前項之同意
    。刑事訴訟法第159條之5定有明文。查被告甲○○於本院審
    理時，對於卷內之書證及證人即被害人陳臆衣於警詢、偵查
    中檢察事務官詢問所為之陳述、證人即本件承辦員警謝漢昌
    於偵查中檢察事務官詢問所為之證述，均未聲明異議，有本
    院審判筆錄在卷可憑，另經本院審酌卷內證人陳臆衣、謝漢
    昌陳述時之情狀，均查無被違法取供或非出於自由意志之情
    形，相關書證亦查無違法取證或造假虛捏之情事，以之作為
    本案之證據，皆屬適當，依前揭規定，本判決以下所引證人
    陳臆衣、謝漢昌之證述、書證均得為本案之證據，合先敘明
    。
二、訊據被告甲○○固坦承：伊確曾於上開時間，侵入被害人陳
    臆衣前揭住處行竊，伊當時有竊得手提電腦、股票機，然因
    伊聽見被害人返家之聲音，故未取走該等物品即自後門逃逸
    之事實，惟矢口否認有竊得任何物品，辯稱：伊當日未竊得
    任何物品，伊也未在被害人住處之神明廳竊取金牌云云。然
    查：
(一)、證人即被害人陳臆衣於偵查中證稱：伊住處於98年5月29日
    失竊，共失竊金牌2面、大約值新臺幣（下同）5、6000元，
    是在伊住處神明廳失竊，還有伊小兒子房間的雷達錶，價值
    8 、9萬元，及小孩的行動電話1支，還有伊住處旁邊由伊管
    理的土地公廟紅包袋3個，1個有放600元，其中2個伊不知道
    紅包內放多少錢。該西竊賊也有從伊臥室拿走手提電腦及股
    票機，股票機原本是放在梳妝臺的抽屜。伊之所以沒有在警
    詢中提及手錶，是因當時很亂，後來伊才發現手錶不見了。
    伊當日下午2、3時出門，下午7時餘才回來。伊回來時燈是
    亮的，伊沒有看到人，但是狗有在叫，伊報案後，警察才發
    現有人牽機車往上走，他在神明廳留下的腳印跟他的鞋子一
    模一樣，因為他身上沒有東西，也沒有證據。後來警察要伊
    去指認的那個人就是伊當天看到的那個人。當天伊住處的鐵
    窗有被破壞，鐵窗有斷掉，被用斷2根，被告是將它往上扳
    ，進入伊家裡等語（見臺灣臺中地方法院檢察署98年度偵字
    第19364號偵查卷第6、7頁）；於警詢中證稱：伊於98年5月
    29日19時40分許，發現伊現住地神明金牌失竊2面（每面價
    值約5000元）、土地公廟內紅包損失3個（每個紅包內各有
    600元）、女用雷達錶1只，價值約8萬元。伊住處鐵窗有遭
    竊嫌破壞，手提電腦原本是放在伊臥室床上，臥室抽屜內的
    股票機都遭竊嫌拿至走廊。在案發時伊曾在伊住處旁的樹林
    裡，看見被告牽機車躲藏在裡面，但因當時沒有證據可以證
    明他就是侵入伊住所行竊的竊嫌，所以就讓他離去等語明確
    （見警卷第4、5頁），則依證人陳臆衣所述，當日其住處之
    手提電腦、股票機曾遭被告自其臥室移動至住處走廊，共失
    竊神明金牌2面、紅包3個、行動電話1支、手錶1支等物品。
(二)、證人即本件承辦員警謝漢昌於偵查中結證稱：伊任職於臺中
    縣警察局清水分局明秀派出所，伊有受理本件竊盜案件。案
    發當日19時餘許，伊收到110通報，沙鹿鎮○○路6之39號有
    竊案發生，伊隨即趕到現場，陪同屋主陳臆衣勘查現場，並
    通知鑑識組人員前來採證。在現場常約待了1個小時左右，
    準備返回派出所。晚上8點半左右，在路上碰到被告，距離
    被害人住處約20公尺，被告從屋主正門往前看的左側山坡地
    牽著1輛機車下來，當時伊問被告為何會在現場，他說他要
    去上面撿回收物，但是車上沒有看到任何回收物。伊有打開
    機車置物箱，但沒有屋主失竊物品，伊有叫被告把衣服口袋
    的東西全部拿出來，但也沒有任何屋主失竊的東西。當時被
    告形跡可疑，因為根本沒有人會上山坡地，上去只有一戶人
    家，被害人住處附近的土地公廟的鐵窗有被破壞，屋主家裡
    的神明廳也有被侵入的跡象。就伊觀察，被告可能將贓物藏
    在樹林內，但是因為當日已經太晚了，山坡地太暗、範圍太
    大，無法進去搜尋。伊研判當日屋主開門時，被告從後面跑
    到樹林躲藏，不敢下來，等到伊等快離開，被告可能因為等
    待時間太久，想要離開也不敢明目張膽，所以以牽機車的方
    式離開等語明確（見臺灣臺中地方法院檢察署99年度偵字第
    114號偵查卷第38、39頁）。則依證人謝漢昌前開證稱，被
    告確有於案發當時出現在案發地點附近，然警方未於被告所
    牽之機車、身上發現任何被害人遭竊之物品，惟被告係自被
    害人住處之樹林內出現，顯有可能將所竊得之物品放置於樹
    林內藏匿。
(三)、經警方於案發地點採證結果，在被害人住處之神明廳神桌上
    所採得之指紋，經送鑑定結果，確與被告之左小指指紋相符
    ，有臺中縣警察局清水分局98年6月11日清警偵鑑字第09803
    00072號刑事案件證物採驗紀錄表、內政部警政署刑事警察
    局98年6月30日刑紋字第0980088229號鑑驗書各乙份在卷可
    參（見臺灣臺中地方法院檢察署99年度偵字第114號偵查卷
    第70頁背面、第71頁背面、第72頁），則被告前開所稱，其
    未至被害人住處神明廳行竊乙節，顯無足採信。
(四)、再被告於本院審理時自承：伊可以確定當時伊有偷了三樣物
    品，有電腦、手機，另外的物品伊忘記了等語（見本院99年
    4月2日審理筆錄第3頁），顯見被告當日確有竊取行動電話1
    支。
(五)、至被害人陳臆衣指稱，其住處旁之土地公廟內有失竊紅包3
    個乙節，然被告堅決否認有至該土地公廟行竊，且經警採證
    結果，並未在土地公廟內查得被告之指紋（見前開採驗紀錄
    表、鑑驗書），是雖該土地公廟有失竊紅包3個，然依現有
    之證據尚無從認定被告亦有至該土地公廟行竊，而為被告不
    利之認定。
(六)、此外，復有現場照片16張在卷可參（見警卷第8頁背面至第
    12頁）。綜上所述，被告確曾於上開時間，至被害人陳臆衣
    住處行竊，而竊得手提電腦1臺、股票機1臺、金牌2面、行
    動電話1支、手錶1支等物，得手後，其將手提電腦、股票機
    搬至該處門口之走廊上放置，因被害人返家，故未能將手提
    電腦、股票機帶離開被害人住處，僅帶走金牌2面、行動電
    話1支、手錶1支。其上揭所辯，尚無足採信。本件事證明確
    ，被告竊盜犯行洵堪認定，應予依法論科。
三、按刑法第321條第1項第3款之攜帶兇器竊盜罪，係以行為人
    攜帶兇器竊盜為其加重條件，此所謂兇器，其種類並無限制
    ，凡客觀上足對人之生命、身體、安全構成威脅，具有危險
    性之兇器均屬之，且祇須行竊時攜帶此種具有危險性之兇器
    為已足，並不以攜帶之初有行兇之意圖為必要；本件被告攜
    帶鐵條1支行竊，業經被告供承在卷，是被告縱無行兇之意
    圖，然該鐵條既能敲斷被害人住處鐵窗，客觀上已堪認足以
    對人之生命、身體、安全構成威脅，具有危險性之器具，不
    失為兇器之一種。次按刑法第321條第1項第2款規定將「門
    扇」、「牆垣」、「其他安全設備」並列；則所謂「門扇」
    應專指門戶而言，指分隔住宅或建築物內外之出入口大門而
    言，而所謂「其他安全設備」，指門扇、牆垣以外，依社會
    通常觀念足認為防盜之一切設備者，即屬相當（最高法院著
    有25年上字第4168號判例參照）；鐵窗具有防閑之效用，依
    社會通常之觀念，屬於維護安全之防盜設備，自屬同條文規
    定之安全設備，又刑法第321條第1項第2款之「毀越」，指
    毀壞與踰越二種情形；另被告於本院審理時自承：被害人當
    天回來伊聽到聲音，就趕快要離開房子，當時天已經黑了，
    伊進去她住處的時候，天還沒有黑，伊在屋內大約待了半個
    小時等語（見本院99年4月2日審理筆錄第4頁），被害人陳
    臆衣陳稱：當日伊是於19時40分許返回住處，已詳如前述，
    復參以中央氣象局日出日沒時刻表，98年5月29日日沒時刻
    為18時40分許，有該時刻表乙份在卷可參，顯見被告係於夜
    間侵入被害人住處行竊，是被告前開所為，係犯刑法第321
    條第1項第1、2、3款之攜帶兇器，毀越安全設備，於夜間侵
    入住宅竊盜罪。爰審酌被告正值青壯，不思以己力循正當方
    式獲取錢財，造成被害人財產上損失，對於社會治安之危害
    重大，其於犯後坦承部分犯行等一切情狀，量處如主文所示
    之刑，以示懲儆。至被告用以行竊之鐵條1支，因未扣案，
    且被告否認該鐵條係其所有之物品，本院自無從為沒收之宣
    告，附此敘明。
據上論斷，應依刑事訴訟法第299條第1項前段，刑法第321條第1
項第1款、第2款、第3款，判決如主文。
中    華    民    國    99    年    4    月    16    日
                        臺灣臺中地方法院刑事第十六庭
                            法  官  劉麗瑛
以上正本證明與原本無異。
如不服本判決應於收受判決後10日內向本院提出上訴書狀，並應
敘述具體理由；其未敘述上訴理由者，應於上訴期間屆滿後20日
內向本院補提理由書（均須按他造當事人之人數附繕本）「切勿
逕送上級法院」。
                            書記官  王玟
中    華    民    國    99    年    4    月    16    日
附錄論罪科刑法條
刑法第321條：
犯竊盜罪而有左列情形之一者，處6月以上、5年以下有期徒刑：
一、於夜間侵入住宅或有人居住之建築物、船艦或隱匿其內而犯
    之者。
二、毀越門扇、牆垣或其他安全設備而犯之者。
三、攜帶兇器而犯之者。
四、結夥三人以上而犯之者。
五、乘火災、水災或其他災害之際而犯之者。
六、在車站或埠頭而犯之者。
前項之未遂犯罰之。

司法院資訊處製作；財團法人民間司法改革基金會備份。
